【裁判字號】    95,易,2697
【裁判日期】    951130
【裁判案由】    詐欺
【裁判全文】
臺灣臺中地方法院刑事判決              95年度易字第2697號
公  訴  人  臺灣臺中地方法院檢察署檢察官
被      告  丙○○
上列被告因詐欺取財案件，經檢察官提起公訴（95年度偵字第10
864號、95年度偵字第13812號），本院判決如下：
    主  文
丙○○幫助意圖為自己不法之所有，以詐術使人將本人之物交付
，累犯，處有期徒刑肆月，如易科罰金，以銀元佰元即新台幣
玖佰元折算壹日；又幫助意圖為自己不法之所有，以詐術使人將
本人之物交付，累犯，處有期徒刑肆月，如易科罰金，以銀元
佰元即新台幣玖佰元折算壹日。應執行有期徒刑陸月，如易科罰
金，以銀元佰元即新台幣玖佰元折算壹日。
    犯罪事實
一、丙○○前因違反毒品危害防制條例案件及贓物罪，分別經本
    院判處有期徒刑7月、3月及5月確定，定應執行刑為1年1月
    ，於民國92年9月30日縮短刑期執行完畢。猶不知悔改，依
    其社會生活之通常經驗，雖預見提供自己帳戶予不相識之人
    使用，可能因此供詐騙集團以詐術使他人將款項匯入後，再
    予提領運用，遂行其等詐欺取財犯罪之目的，仍基於幫助該
    詐騙集團實施詐欺之不確定故意，於94年1月29日前不詳之
    某日時許，在不詳之地點，將其向寶華商業銀行（原泛亞商
    業銀行，下稱寶華銀行）所申請之000-000000000000號帳戶
    之存摺、提款卡及密碼，交予某不詳姓名成年人使用，該不
    詳姓名成年人遂基於意圖為自己不法所有之犯意，於94年1
    月29日14時許，以電話向甲○○佯稱銀行帳戶內之金額遭盜
    領，需繳交保證金至丙○○上開帳戶等語，致甲○○陷於錯
    誤，信以為真，而依照該詐騙集團人員之指示，於同日匯款
    新台幣（下同）99987元至上開丙○○銀行帳戶內。嗣因甲○○察覺有異，報警處理，經警及時通報銀行，而由甲○○
    於94年11月25日領回上開款項。丙○○另基於同上幫助詐騙
    集團實施詐欺之不確定故意，於94年10月22日前不詳之某日
    時許，在不詳之地點，將其向台北富邦銀行中港分行（下稱
    富邦銀行）所申請之000000000000號帳戶之存摺、提款卡及
    密碼，交予某不詳姓名成年人使用，該不詳姓名成年人遂基
    於意圖為自己不法所有之犯意，於94年10月22日14時許，以
    電話向乙○○佯稱其中獎，需匯入保證金至丙○○上開帳戶
    方能兌領，乙○○因而陷於錯誤，分別於同日14時5分、36
    分許，接續將3000元、30000元之款項匯入丙○○上開帳戶
    ，並隨即遭詐騙集團成員提領一空。
二、案經台中縣警察局霧峰分局、內政部警政署刑事警察局報請
    台灣台中地方法院檢察署檢察官偵查起訴。
    理    由
一、按現行刑事訴訟法為保障被告之反對詰問權，排除具有虛偽
    危險性之傳聞證據，以求實體真實之發見，於該法第159 條
    第1 項明定被告以外之人於審判外之言詞或書面陳述，除法
    律有規定者外，不得作為證據。又被告以外之人於審判外之
    陳述，雖不符前4條之規定（即刑事訴訟法第159條之1至159
    條之4 ），而經當事人於審判程序同意作為證據，法院審酌
    該言詞陳述或書面陳述作成時之情況，認為適當者，亦得為
    證據；當事人、代理人或辯護人於法院調查證據時，知有第
    159條第1項不得為證據之情形，而未於言詞辯論終結前聲明
    異議者，視為有前項之同意，刑事訴訟法第159條之5定有明
    文。本件檢察官、被告並未就被告以外之人於審判外之陳述
    有所爭執，且迄於言詞辯論終結前，均未主張有刑事訴訟法
    第159條第1項不得為證據之情形，是應認已同意作為證據，
    且經本院審酌後，認無不適當之情形，應認均有證據能力，
    合先敘明。
二、訊據被告丙○○固坦承上開寶華銀行及富邦銀行帳戶存摺及
    提款卡均為其自行申請取得，其後遭他人作為向被害人甲○○、乙○○詐欺取財時指定匯款之帳戶使用等情；惟矢口否
    認有何幫助詐欺取財之犯行，辯稱：其所有上開寶華銀行帳
    戶之存摺及提款卡，交予當時之同居人李其曾使用，次日李
    其曾告知存摺及提款卡均遺失，李其曾現在已過世，當時因
    吸食毒品、精神不佳，有將密碼寫在存摺上，另富邦銀行之
    存摺及提款卡等物，應該是在94年7月底搬家時，將物品堆
    置在住處樓梯間時遺失，也有將密碼寫在存摺上，有去銀行
    辦理掛失，沒有賣帳戶，也無幫助他人詐欺之意思云云。惟
    查：
  (一)被告上開寶華帳戶於94年1月29日匯款99987元，同日經通報
    為警示帳戶，於94年1月31日跨行入帳，於94年11月25日將
    凍結之99987元發還被害人甲○○等情，有自動櫃員機儲戶
    交易明細表、寶華銀行存戶明細表、往來明細查詢報表在卷
    可稽（霧峰分局警卷第13-14、18頁、95年偵字第13812號偵
    卷第5-6頁）；又上開富邦銀行帳戶於94年10月22日先後匯
    入3000元及30000元，旋即於同日以提款卡跨行提領殆盡等
    情，亦有富邦銀行交易明細表在卷可參（內政部警政署刑事
    警察局警卷第7-9頁），則被告所有上開2個帳戶，確遭詐騙
    集團成員使用作為實施詐欺取財之用，堪以認定。
  (二)被告雖以前詞置辯，然上開寶華銀行帳戶曾於94年1月26日
    辦理「密碼重置」，亦即需存戶本人攜帶身份證及原留印鑑
    至銀行辦理，由銀行重新換發一張密封之密碼函等情，有寶
    華銀行95年7月1日寶平字第373號函及95年11月6日寶平字第
    545號函在卷可稽（95年度偵字第13812號卷第5頁、本院卷
    第26頁），該帳戶於變更密碼當日即94年1月26日以現金存
    入2700元，旋即於隔日以跨行轉帳之方式提領2617元後，立
    刻成為詐騙集團對被害人甲○○施以詐術，要求甲○○匯款
    之人頭帳戶，辦理密碼重置需存戶本人攜帶身份證及原留印
    鑑至銀行櫃臺辦理，並非他人能代辦，是應係被告親自辦理
    密碼重置後將帳戶提供予詐欺集團使用無疑。再者，被告所
    有之上開富邦銀行帳戶未曾辦理過相關掛失手續一節，有富
    邦銀行95年3月21日北富銀營作字第9502854號函存卷可考（
    內政部警政署刑事警察局警卷第14頁），況且詐欺取財集團
    以他人帳戶供作款項出入之人頭帳戶，必定會先取得帳戶所
    有人之同意，並取得密碼才使用，否則如何得知個人至為私
    密之帳戶密碼？猶若帳戶所有人辦理掛失止付，被害人所匯
    入之款項即遭凍結無法提領，而帳戶所有人反可輕易辦理補
    發存摺、變更印鑑及密碼，將款項提領一空，其等精心策劃
    詐騙之成果將因存簿來源取得之不可靠性，無法順利領得詐
    欺款項，而導致心血功虧一簣，犯罪集團當無甘冒此風險之
    理。是被告上開辯解，均與事實不符，難以採信。
  (三)按刑法上之幫助犯，係指以幫助之意思，對於正犯資以助力
    ，而未參與實施犯罪之行為者而言。查被告雖有將上開2個
    帳戶之存摺、提款卡及密碼資料提供予詐欺者使用，如前所
    述，惟既未見其有何參與詐欺被害人之行為或於事後亦分得
    詐騙款項之積極證據，固無從認屬上開詐欺取財行為之共同
    正犯。然而，被告將其所有之上開2個帳戶提供予他人作為
    遭詐欺取財之被害人匯款指定之帳戶，乃係基於幫助他人詐
    欺取財之犯意，而被告提供上揭帳戶予他人之行為，復屬詐
    欺取財構成要件以外之行為，則被告自屬以幫助之意思，參
    與詐欺取財構成要件以外之行為，應以詐欺取財之幫助犯論
    。綜上，被告空言否認幫助詐欺取財之犯行，核屬事後卸責
    之詞，不足採信。本案事證明確，被告之犯行，堪予認定。
三、按行為後法律有變更者，適用行為時之法律。但行為後之法
    律有利於行為人者，適用最有利於行為人之法律，刑法第2
    條第1項定有明文，茲因本件論罪科刑所適用法律於民國94
    年2月2日經總統修正公布刪除，並於95年7月1日施行，而屬
    法律有變更，爰詳述如下：
  修正前刑法第30條第1項：「幫助他人犯罪者，為從犯。雖
    他人不知幫助之情者；亦同。」；同條第2項規定：「從犯
    之處罰，得按正犯之刑減輕之。」。修正後刑法第30條第1
    項規定：「幫助他人實行犯罪行為者，為幫助犯。雖他人不
    知幫助之情者，亦同。」；同條第2項規定：「幫助犯之處
    罰，得按正犯之刑減輕之」。刑法修正之結果將「幫助他人
    犯罪」之文字，修改為「幫助他人實行犯罪」，但就「幫助
    犯無獨立性，必以正犯有犯罪行為存在，始能成立」並無影
    響，故不論依修正前或修正後之刑法第30條第1項，被告均
    成立幫助犯，對被告而言，並無利或不利情形，應逕依刑法
    第2條第1項前段，適用修正前之刑法。
  被告行為後刑法第41條第1項修正提高為「以新臺幣1,000元
    、2,000元、3,000元折算1日」，並刪除「因身體、教育、
    職業或家庭之關係，執行顯有困難者」之條件，第2項增訂
    「前項規定於數罪併罰，其應執行之刑未逾6月者，亦適用
    之」，而修正前刑法第41條第1項規定「得以1元以上3元以
    下折算1日（復依修正前罰金罰鍰提高標準條例第2條規定，
    係就原定數額提高為100倍折算1日即銀元100元以上300元以
    下折算1日，換算為新台幣為300元以上900元以下折算1日）
    」，故經比較新舊法結果，認關於易科罰金折算標準，以修
    正前之折算標準對被告較為有利。
  修正後刑法第51條第5款規定：「宣告多數有期徒刑者，於
    各刑中之最長期以上，各刑合併之刑期以下，定其刑期。但
    不得逾30年。」，與舊法規定之數罪併罰定其應執行者：「
    宣告多數有期徒刑者，於各刑中之最長期以上，各刑合併之
    刑期以下，定其刑期。但不得逾20年。」之規定相較，自以
    舊法規定之定應執行刑之上限20年對被告較為有利
  刑法第47條關於累犯之規定，於修正前規定「受有期徒刑之
    執行完畢，或受無期徒刑或有期徒刑一部之執行而赦免後，
    5年以內再犯有期徒刑以上之罪者，為累犯，加重本刑至2分
    之1」，而修正後之刑法第47條第1項則規定「受徒刑之執行
    完畢，或一部之執行而赦免後，5年以內故意再犯有期徒刑
    以上之罪者，為累犯，加重本刑至2分之1」，本件被告係故
    意犯罪，比較新舊法之結果，均應論以累犯，故修正前刑法
    第47條對於被告並無不利。
  綜上所述，經本院綜合比較結果，修正後刑法之規定並非較
    有利於被告，參酌修正後刑法第2條第1項前段、但書規定之
    「從舊從輕」原則，本案應適用修正前前揭刑法規定為法條
    適用之依據。
四、核被告2次提供帳戶與詐欺集團使用之行為，均係犯修正前
    刑法第30條第1項、刑法第339條第1項之幫助詐欺取財罪，
    爰依修正前刑法第30條第2項減輕其刑。被告有如犯罪事實
    欄所示刑案之執行情形，此有台灣高等法院被告全國前案紀
    錄表在卷可按，其受有期徒刑之執行完畢後，5年內再犯本
    案有期徒刑以上之罪，為累犯，應依修正前刑法第47條規定
    加重其刑。其刑有加重減輕事由，應先加後減之。被告先後
    2 次犯行，時間並不密接，當係另行起意，應予分論併罰。
    爰審酌被告之素行、教育程度、犯罪動機，且被告本身並未
    實際參與詐欺取財行為，但其提供帳戶供他人逃避犯罪之查
    緝，卻適足以使犯罪集團肆無忌憚從事詐欺取財犯行，不僅
    助長犯罪歪風及增加追緝犯罪之困難，更造成被害人求償無
    門之窘境，且被告犯後否認犯行，態度不佳等一切情形，量
    處如主文所示之刑，並諭知易科罰金之折算標準，及定應執
    行刑。
據上論斷，應依刑事訴訟法第299條第1項前段，刑法第2條第1項
、修正前刑法第30條第1項、第2項、刑法第339條第1項、修正前
刑法第47條、第51條第5款、第41條第1項前段，罰金罰鍰提高標
準條例第1條前段、修正前罰金罰鍰提高標準條例第2條，現行法
規所定貨幣單位折算新台幣條例第2條，判決如主文。
本案經檢察官丁○○到庭執行職務。
中    華    民    國    95    年    11    月    30    日
                       刑事第二庭  審判長法  官  林清鈞
                                         法  官  林慧英
                                         法  官  陳姵君
右正本證明與原本無異。
如不服本判決，應於送達後十日內向本院提出上訴狀（須附繕
本），上訴於臺灣高等法院臺中分院。
                                         書記官  莊金屏
中    華    民    國    95    年    11    月    30    日
附錄論罪科刑法條
中華民國刑法第339條第1項
意圖為自己或第三人不法之所有，以詐術使人將本人或第三人之
物交付者，處5年以下有期徒刑、拘役或科或併科1千元以下罰金
。


司法院資訊處製作；財團法人民間司法改革基金會備份。
